臺灣新竹地方法院民事判決　　　　　　　　　　　　　九十三年度訴字第一二八號
　　原　　　告　甲○○
　　訴訟代理人　楊隆源律師
　　複代理人　　丙○○
　　被　　　告　乙○○
右當事人間損害賠償事件，本院於民國九十三年八月四日辯論終結，判決如左：
    主  文
被告應給付原告新台幣貳拾萬元，及自民國九十二年十一月四日起至清償日止，按年
息百分之五計算之利息。
原告其餘之訴駁回。
訴訟費用由被告負擔五分之一，餘由原告負擔。
本判決第一項得假執行；被告如以新台貳拾萬幣元為原告預供擔保，免為假執行。
原告其餘假執行之聲請駁回。
    事實及理由
一、原告主張：
（一）被告於民國九十年一月二十日以電話恐嚇原告，恫稱要砍原告手腳，並將原告
      剁成肉醬，致原告心生畏懼而連夜攜養女前往屏東縣東港鎮投靠大姊。又被告
      復於九十一年十一月八日十九時三十分許在新竹市○○路五七巷二號前恐赫原
      告，恫稱：「他媽的，錢拿來，否則今天要妳的命。」原告回稱：「沒有錢」
      ，詎被告即持木棍毆打原告，致原告受有顏面、身軀、四肢多處鈍挫傷併瘀腫
      ，並再次恐嚇原告恫稱：「每次見到你就毆打，用暴力對付你」，致原告心生
      畏懼。復於九十一年十一月二十四日十一時二十分許，基於誹謗原告名義之意
      圖，杜撰不實內容為「甲○○妳於十一月八日經本人發覺侵占會款六十八萬元
      後，潛逃岡山避不見面，致使本人房屋貸款無力償還，嚴重影響權益，已寄發
      存証信函諒達！近日又未經知會私自侵入本市○○街三三巷三弄十三號五樓之
      歸還竊佔金額。」之警告書等語，並將之張貼於新竹市○○路五七巷二號前，
      案經台灣新竹地方法院檢察署檢察官以恐嚇罪提起公訴，並經本院九十二年度
      訴字第四四九號、臺灣高等法院九十三年度上訴字第四七０號判決有期徒刑六
      月，拘役九十日確定在案。
（二）按因故意或過失，不法侵害他人之權利者，負損害賠償責任。不法侵害他人之
      身體、健康、名譽、自由、信用、隱私、貞操，或不法侵害其他人格法益而情
      節重大者，被害人雖非財產上之損害，亦得請求賠償相當之金額，民法第一百
      八十四條第一項前段及同法第一百九十五條第一項前段分別定有明文。原告連
      續遭被告以加害生命法益事由恐嚇，致心生畏怖。又遭被告無故以木棍毆打，
      致原告受有顏面、身軀、四肢多處鈍挫傷併瘀腫等傷害。另遭被告連續恐嚇、
      傷害，及以不實文字誹謗原告名譽，原告身體上所受之戕害與痛苦及精神上所
      受之打擊與恐懼，實非筆墨所能形容。爰請求被告賠償精神慰藉金新臺幣（下
      同）一百萬元以資慰藉。
（三）並聲明：１被告應給付原告一百萬元，及自起訴狀繕本送達翌日起至清償日止
      ，按年息百分之五計算之利息。２訴訟費用由被告負擔。３原告願供擔保，請
      准宣告假執行
二、被告辯稱：
（一）原告所提之損害賠償為家事糾紛，且要求賠償之金額過高業屬無理，被告自無
      法接受：
  １、毀謗部分：原告於九十一年間私自標取被告出資（借原告之名義）參與互助會
      款六十八萬元，後於九十一年十一月初為被告獲悉後，幾經索討均遭悍然拒絕
      ，遂於情急下仿效電視媒體報導之討債方式（貼警告書、噴漆）行之，實屬一
      時氣憤而為，致生違法而渾然不知，然誠屬家事事件業已當庭道歉，就此事件
      請求賠償一百萬元，是否為索賠過當。
  ２、傷害部分：九十一年十一月八日當天，被告曾至原告租屋營業居住處為互助會
      款起爭執，但斷無動手毆打原告之舉，於刑事庭審理時亦有人證可為證明當時
      之實況，至於原告事後傷勢如何而來，只有原告本人知情，被告誠屬冤枉。刑
      事判決書中即可見端倪：原告於新竹市警一分局筆錄時言道：「．．遭被告以
      木棍毆打．．」，又於偵查中言道：「．．遭到被告以徒手毆打．．」，後於
      刑事庭審理中言道：「．．遭被告以腳踢成傷．．」，而在判決書中復以「．
      ．被告以鈍器．．」等言詞形容成傷原因，自始至終無一致之說辭，竟遭判有
      罪，讓被告如何服之？
  ３、恐嚇部分：原告與其胞姊（呂月意）妹（呂夢綺）共同於地檢署因偽造文書罪
      偵查期間捏造二年前之事實（電話恐嚇），且當時檢察官未傳喚被告到庭偵查
      ，卻逕行以恐嚇罪起訴，於刑事庭審理時被告曾出具當時通聯紀錄，證明無辜
      之處，卻不見原告出具任何證據以證明遭恐嚇之實，且於刑庭審理中交互詰問
      時，原告與證人等三人說辭明顯多處矛盾，惟一審判決書卻言道：「．．因被
      告與人通姦欲逼原告離婚，足證被告有上述犯罪之事實．．」以此自由心證之
      斷定，誠屬欲加之罪，被告又如何能服之？
（二）被告空軍官校畢業，目前為無業榮民，每月約四萬餘元退休俸生活，無金融機
      存款、股票等動產，僅有不動產公寓一間價值約二百萬元（尚有貸款約三十萬
      元未清償）。另有因父親長期住院費用支出每月約二萬餘元，認養長女張貞慈
      生活費每月約二萬元給付、父親老宅修繕借貸四十萬元（分期攤還）。
（三）原告所陳報內容與現狀不符，說明如後：
    １、原告於八十年間即在新竹市○○路57巷28號二樓（屋主溫錦月）經營理髮店
        生意，因與屋主相處不愉改租新竹市○○路57巷2號現址繼續營業至今，其
        經營顧客以榮民之家員工為主 (榮家現約500餘人)，另有附近鄰居及市街常
        客等，平均每日以服務十員顧客為例，一次消費額為三百五十元計，每日約
        有三千五百元收入，平均每月工作二十日則有七萬餘元收入，家庭理髮店無
        須繳交營業及綜合所得稅等稅收，堪稱收入豐腴。
    ２、兩造所領養子女張貞榕 (72.07.03.生)自願與母同住，高中畢業業已成年，
        以工讀方式自給自足，無須原告經濟負擔，經常參加近鄰舉辦之進香或旅遊
        活動，其名下計有兩輛機車以為代步，不時參加坊間身材雕朔且為長期會員
        ，又足以證明呂妻豐腴收入之例證。
    ３、兩造訴訟歷經貴院刑事庭、民事庭及簡易庭等，原告聘請張宛華及楊隆源等
        兩位律師為其服務，另有延請律師代筆書狀或諮詢等費用，若無積蓄維持焉
        能陷被告於現今情勢。
    ４、原告於本院刑事庭審理期間堅稱在被告名下公寓是其以經營理髮收入支付互
        助會款（每月三萬元）所購得，而今卻提出每月僅有一萬元收入，但不知原
        告所提何者為準。
（四）被告前於民事庭、高院刑事庭審理期間，對於莽撞之行為（噴漆、貼警告書及
      撥碗盤於地面等）從不推諉，惟其著實由合會糾紛所致，該合會本計畫修繕新
      竹老家（老家為父親所住，早已破舊不堪，已達無法遮風避雨之情形）及部分
      繳納居所貸款，惟經原告未獲本人同意擅自標取會款，不顧家父居住環境，被
      告一時情急方造成今日局面，誠屬咎由自取，但絕無毆打原告之情，此觀原告
      於警訊筆錄陳述乃係遭被告以棒球棒毆打，至地檢察署改稱以棍棒毆打，又於
      鈞院刑事庭稱遭被告徒手毆打，供詞反覆無常，多有矛盾，且球棒或棍棒現於
      何處，均未查明或扣案，縱原告提出驗傷證明，該傷痕亦與棍棒所傷明顯不同
      ，此為傳聞證據，實不足以證明被告有毆打原告之情，再者，刑庭以恐嚇罪相
      繩，以多年前原告之胞姊供詞為唯一證據，按恐嚇罪應使被恐嚇者心生畏懼，
      曾料其胞姊供述之時間點前後不同，復以年代久遠不負記憶搪塞，反倒被告提
      出通聯紀錄證明與其胞姊供述時點完全不一；至被告為何甘於高院刑事判決，
      未再上訴，實感身心俱疲，無意再訴，併此敘明，並無狡卸，只為事實陳述，
      並懇請法官明察，勿使被告再度含冤深積。
（五）被告為修繕父宅，及負擔父親住院醫療費用，已借貸高築，實無生活所剩，原
      告於本院民事簡易庭「生活費給付」訴訟中，亦提出三百餘萬元之生活給付之
      訴。原告不念夫妻之情，縱因訟累，本勿再與原告計較，商請刑事辯護律師李
      晉安先生與原告協商和解，甚至原告訴訟代理人楊隆源律師亦共同勸說原告，
      無奈原告堅不和解，並揚言要被告傾家當產？被告實已誠心合解，並無懈怠。
（六）夫妻本有互負扶養之義務，原告早於九十年十一月間即自行搬離兩造同居處所
      （新竹市○○街33巷3弄13號5樓），事實上已有分居之實，姑且不論夫妻感情
      淡泊，本人性尊嚴及惻隱之心，其公公生活所居，本人媳之理，亦應顧及，原
      告已不念情分，僅求金錢滿足，再請念被告實已無餘產，尚須負擔幼女生活及
      家父醫療之責，權衡被告能力。退萬步之，夫妻本互負扶養之義務，就夫妻公
      財而言，系爭標款原因被告礙因軍人不得參加民間互助會之軍令，才以原告名
      義參加合會，該互助會金實由被告每月出資（二萬元）參與，縱使該出資劃分
      不清，理應歸還被告一半金額（三十四萬元），亦足以與本訴標的抵銷。再者
      ，依原告所提傷單，並不能證明被告所為，且所傷尚不嚴重，並未喪失其勞動
      能力，縱使診療費用或其生財器具及日常生活器皿賠償，亦非如原告所提賠償
      金額，還請酌量。
（七）並聲明：１原告之訴駁回。２訴訟費用由原告負擔。３如受不利之判決，願供
      擔保免予假執行。
三、雙方不爭執事項：
（一）被告因對原告恐嚇、傷害、誹謗等罪，以及偽造文書罪，經本院九十二年度訴
      字第四四九號、臺灣高等法院九十三年度上訴字第四七０號判決有期徒刑六月
      ，拘役九十日確定在案。
（二）被告自認對原告犯誹謗罪之事實。
四、本件爭點：被告有無對原告為恐嚇、傷害之行為？
五、本院之判斷：
（一）原告主張被告基於意圖散布於眾之犯意，於九十一年十一月二十四日上午十一
      時二十分許，在原告位於新竹市○○路五十七巷二號之住處前，張貼內容不實
      之警告書，同時在屋外牆壁以噴漆方式註明：「還錢六十八萬！」，以此方式
      指摘、傳述足以毀損原告名譽之不實事項等情，業據其提出與所述相符之警告
      書、照片各一件為証（影印附於本院卷第七十七、七十八頁），復為被告所自
      認，堪信為真實。
（二）原告另主張被告以電話恐嚇原告，恫稱要砍原告手腳，並將原告剁成肉醬，致
      原告心生畏懼而連夜攜養女前往屏東縣東港鎮投靠大姊之事實，業據証人即告
      訴人之姐林呂月意於偵查中証稱，被告於九十一年一月二十日左右，打電話稱
      「大姐啊，我是乙○○，如果你妹妹呂余好在新竹被剁手剁腳剁成肉醬，就是
      我乙○○做的。」同時並用力以手拍胸脯等語（見他字第八九號卷五三頁至五
      四頁、影印附於本院卷第七十九頁至八十頁），於本院刑事庭亦為相同証述（
      本院刑事卷第一二０、一二二、一二四頁）；証人呂夢綺於偵查中証稱：被告
      大約於九十年快過年時，打電話稱「如果你姐姐呂余好在新竹被人剁手剁腳或
      者出事的話，就是我乙○○做的。」其後打電話轉知原告，因原告害怕連夜趕
      回南部投靠大姐等語（見他字第八九號卷一三六頁至一三七頁、影印附於本院
      卷第八十二頁至八十三頁），於本院刑事庭審理時亦為相同証述（本院刑事卷
      第九頁），核與原告陳述相符，堪予採信。
    １證人呂夢綺雖於本院刑事庭證稱，不記得被告打電話之確切時間（見本院刑事
      卷第六八頁），此或因證人呂夢綺受訊問時，距事故發生日已將近三年，其證
      稱不記得確切時間尚符常理，不能以其於偵查中能供述正確時間，於原審審理
      時無法供述，即認其證詞不可採；另證人林呂月意雖於本院刑事庭訊問對被告
      當日打電話之時間亦記憶模糊，然參以前開所述之事，距訊問時已達二年多，
      證人不復記憶此等細節亦無礙其證詞之真實性。
    ２至被告於本院刑事庭辯稱，僅以其所有行動電話門號0000000000號
      撥打給證人林呂月意，詢問告訴人是否已抵達證人林呂月意住處。雖被告提出
      其持用之0000000000號行動電話九十年一月二十日通聯記錄一份（
      見原審卷一七六頁），惟被告非不得使用其他電話，此部分所辯，尚難採信。
    ３被告於本院刑事庭聲請傳訊之證人呂文財雖證稱，未曾聽過原告告知與被告間
      發生不愉快云云。證人呂文財既未與原告及被告同住，且於犯罪行為發生時亦
      未在場，況證人與原告年齡有差距，且份屬姑姪，輩份既不相當，原告豈可能
      告知私密之家務事？証人呂文財所供尚不足以做為認定被告未恐嚇告訴人之證
      據。況被告當時既已有婚外情，並生下一女，其與原告間之感情如何融洽？若
      融洽則原告豈可能需連夜搭車攜帶其養女自新竹至屏東？再觀之被告有散布妨
      害告訴人名譽之事，為被告所自認，且被告更於傷害告訴人前，對告訴人恐嚇
      ，此也據告訴人供明，足認被告與原告感情交惡之一斑，原告指稱被告有以電
      話連續恐嚇原告一節，堪以採信。
（三）原告主張被告對其為傷害行為之事實，已據提出與所述相符，載明「顏面、身
      軀及四肢多處鈍挫傷併瘀腫」之南門綜合醫院診斷証明書一件為証（影印附於
      本院卷第七十六頁），被告雖自認當晚曾為戶長及會款之事與原告發生爭執，
      惟辯稱：並未出手毆打原告云云。然查：被告右開傷害之事實，迭據原告於警
      訊陳述（見他字第八九號卷五頁）及偵查中具狀（見發查字第一○二八號卷三
      頁）陳述綦詳，並於本院刑事庭審判中結證在卷（見本院刑事七八頁），觀諸
      原告之傷勢，為顏面、身軀及四肢多處鈍挫傷併瘀腫，應屬鈍器或塊狀物所傷
      ，而非條狀物所致，核與原告陳述相符。此外，被告自認當晚曾為戶長及會款
      之事與原告爭執，雙方既爭執嚴重，且長期相處不睦之下，衡情自難免因憤怒
      而毆打原告，原告主張尚與常情相符，堪予採信，反之，被告所辯與常情不符
      ，應非可採。至於被告主張原告陳述傷害之情節不一云云，惟查：原告於警訊
      中陳述遭被告持木棍毆打（他字第八九號卷第五頁正面），然並無於偵查中陳
      稱遭被告徒手毆打，凡此業據本院調卷查明無訛，雖原告於本院刑事庭中陳稱
      「（辯護人問：被告打你的時侯有何人在場？）答：沒有，他打我的時侯沒有
      人在場，是後來他踢我，扯我衣服，要我去找會頭．．．」（本院刑事卷第二
      十二頁），觀其陳述應指被告先打她，其後再踢她，扯衣服，上開陳述尚無矛
      盾之處，被告所辯亦無可採。
（四）按因故意或過失，不法侵害他人之權利者，負損害賠償責任。不法侵害他人之
      身體、健康、名譽、自由、信用、隱私、貞操，或不法侵害其他人格法益而情
      節重大者，被害人雖非財產上之損害，亦得請求賠償相當之金額，民法第一百
      八十四條第一項前段、第一百九十五條第一項前段分別定有明文。查被告對原
      告為前開恐嚇、傷害、誹謗之行為，已如前述，原告因而受有身心及精神上相
      當之痛苦，請求被告給付精神慰撫金，自屬有據。本院審酌兩造為夫妻，被告
      犯後，除誹謗部分自認外，其餘仍無悔意，其為空軍官校畢業，目前為退伍軍
      人，每月約有四萬元退休俸，無存款、股票，有一棟約值二百萬元但尚有三十
      萬元貸款之公寓，有老父、幼女尚需照顧，經濟狀況尚非富裕；原告則為國中
      畢業，從事理髮工作，月入數萬元，無不動產，有一女須照顧，並參酌原告所
      受身體、精神之傷害，被告有意和解，但原告索賠過高等一切情狀，認原告請
      求之慰撫金以二十萬元為適當。至於被告主張以會款六十八萬元之半數三十四
      萬元抵銷云云，惟按因故意侵權行為而負擔之債，其債務人不得主張扺銷，民
      法第三百三十九條定有明文，姑不論上開會款被告是否共同出資而有三十四萬
      元債權，然本件恐嚇、傷害、誹謗屬被告故意侵權行為所致，依法自不得主張
      抵銷，是其主張自無可採。
（五）綜上所述，原告請求被告給付二十萬元，及自起訴狀繕本送達翌日即九十二年
      十一月四日起，至清償日止，按年息百分之五計算之利息，為有理由，應予准
      許，逾此部分，為無理由，爰予駁回。
（六）本判決所命給付金額未逾新臺幣五十萬元，爰依民事訴訟法第三百八十九條第
      一項第五款規定，依職權宣告假執行，至於原告敗訴部分，其假執行之聲請已
      失所附麗，應予駁回。被告聲請供擔保免為假執行，核無不合，爰酌定擔保金
      額准許之。
六、本件判決之基礎已臻明確，兩造其餘之攻擊、防禦方法與舉証，經審酌後，核與
    判決結果無影響，爰不一一論列，併此敘明。
七、訴訟費用負擔之依據：民事訴訟法第七十九條。
中　　　華　　　民　　　國　　九十三　　年　　　八　　　月　　 十八 　　日
                              臺灣新竹地方法院民事第二庭
                                      法  官  吳上晃
右為正本係照原本作成。
如對本判決上訴，須於判決送達後廿日內向本院提出上訴狀（須按他造當事人之人數
附繕本）。
                                      書記官  邱明智
中　　　華　　　民　　　國　　九十三　　年　　　八　　　月　　 十八 　　日
